【裁判字號】    99,訴,825
【裁判日期】    990331
【裁判案由】    毒品危害防制條例
【裁判全文】
臺灣板橋地方法院刑事判決               99年度訴字第825號
公  訴  人  臺灣板橋地方法院檢察署檢察官
被      告  甲○○
上列被告因違反毒品危害防制條例案件，經檢察官提起公訴（98
年度毒偵字第9266號），被告於本院準備程序進行中就被訴事實
為有罪之陳述，經本院合議庭裁定由受命法官獨任進行簡式審判
程序，判決如下：
    主  文
甲○○施用第一級毒品，累犯，處有期徒刑拾月。扣案之海洛因
（淨重零點零伍伍伍公克），沒收銷燬之；扣案包裝上開海洛因
之外包裝袋壹個，沒收之。
    事  實
一、甲○○前因施用毒品案件，經本院裁定令入戒治處所施以強
    制戒治，嗣經本院裁定停止戒治，所餘戒治期間付保護管束
    ，後因違反保護管束情節重大，經本院88年度毒聲字第2966
    號裁定撤銷停止戒治，再令入戒治處所施以強制戒治，於民
    國88年10月6 日戒治期滿執行完畢，並由臺灣板橋地方法院
    檢察署檢察官以88年度戒毒偵字第87號為不起訴處分確定。
    復於89年間因施用毒品案件，經本院以89年度毒聲字第1986
    號裁定令入戒治處所施以強制戒治，後經本院以90年度毒聲
    字第399 號裁定停止戒治，所餘戒治期間付保護管束，於90
    年2 月13日停止戒治出所，交付保護管束至90年3 月14日期
    滿未經撤銷停止戒治而視為執行完畢，刑案部分亦經本院以
    89年度訴字第704 號判決判處有期徒刑8 月確定；又於90年
    間因施用毒品案件，經本院以89年度簡字第62號判決判處有
    期徒4 月確定，嗣與前案定應執行刑為有期徒刑11月確定，
    並於91年1 月4 日縮刑期滿執行完畢（於本案均不構成累犯
    ）。又因施用毒品案件，經臺灣桃園地方法院先後以93年度
    易字第334 號、94年度桃簡字第155 號判決判處有期徒刑6
    月、4 月確定，分別於94年2 月19日、95年7 月1 日執行完
    畢。再因施用毒品案件，經臺灣高等法院以93年度上訴字第
    1970號判決判處有期徒刑1 年4 月，並經最高法院以95年度
    台上字第4959號判決駁回上訴確定；又因施用毒品案件，經
    本院以95年度簡字第3250號判決判處有期徒刑6 月，並經本
    院以95年度簡上字第466 號判決駁回上訴確定；復因施用毒
    品案件，經本院以96年度簡字第582 號判決判處有期徒刑4
    月確定；上開3 罪後經本院以96年度聲減字第6966號裁定各
    減為有期徒刑8 月、3 月、2 月，暨定應執行刑為有期徒刑
    1 年確定；再因違反公司法案件，經臺灣臺北地方法院以96
    年度訴字第1318號判決判處有期徒刑6 月，並減為有期徒刑
    3 月確定，上開4 罪再經臺灣臺北地方法院以97年度聲字第
    1079號裁定更定應執行刑為有期徒刑1 年2 月確定。再因施
    用毒品、持用毒品案件，經臺灣臺東地方法院以96年度訴字
    第240 號判決判處有期徒刑1 年（施用第一級毒品部分）、
    8 月（施用第二級毒品部分）及6 月（持有第二級毒品部分
    ），減為有期徒刑6 月、4 月、3 月，並定應執行為有期徒
    刑1 年確定，與前開應執行刑有期徒刑1 年2 月部分接續執
    行後，於97年12月29日縮短刑期假釋出監，交付保護管束至
    98年2 月13日期滿未經撤銷假釋而視為執行完畢。詎猶不思
    悛悔，復基於施用第一級毒品海洛因之犯意，於98年12月7
    日某時，在臺北縣三重市信義公園公廁內，以將第一級毒品
    海洛因摻入香菸點火吸食之方式，施用第一級毒品海洛因1
    次。嗣於98年12月9 日中午12時許，在臺北縣三重市○○○
    路117 號前，因形跡可疑為警查獲，並扣得其所有之第一級
    毒品海洛因1 包（驗前淨重0.0590公克，取樣0.0035公克，
    驗餘淨重0.0555公克）。
二、案經臺北市政府警察局中正第一分局報請臺灣板橋地方法院
    檢察署檢察官偵查起訴。本院於準備程序進行中，被告就被
    訴事實為有罪之陳述，經告知被告簡式審判程序之旨，並聽
    取當事人之意見後，裁定進行簡式審判程序。
    理  由
一、上揭犯罪事實，業經被告甲○○於本院準備程序及審理中坦
    承不諱，並有海洛因1 包扣案可資佐證，而被告經警於98年
    12月9 日採集其尿液檢體送驗結果，呈嗎啡陽性反應一情，
    亦有臺北市政府警察局偵辦毒品案件尿液檢體委驗單、臺灣
    尖端先進生技醫藥股份有限公司99年1 月4 日濫用藥物檢驗
    報告各1 紙附卷可參，另扣案之白色粉末1 包經送鑑定結果
    ，實稱毛重0.2590公克（含1 袋），驗前淨重0.0590公克，
    取樣0.0035公克，驗餘淨重0.0555公克，檢出第一級毒品海
    洛因成分，亦有交通部民用航空局航空醫務中心98年12月18
    日航藥鑑字第0986432 號毒品鑑定書1 紙在卷可佐，足認被
    告之自白與事實相符，洵堪採為認定事實之依據。事證明確
    ，被告犯行已堪認定。又按92年7 月9 日新修正之毒品危害
    防制條例刪除二犯及三犯之規定，一改修法前繁雜之處遇程
    序，僅將施用毒品者簡化區分為初犯、再犯，並認施用毒品
    者係屬病患性犯人，以觀察、勒戒戒除其身癮，並以強制戒
    治去除其心癮。經觀察、勒戒或強制戒治執行完畢釋放後，
    若係5 年後再犯該條例第10條施用毒品罪者，與同條例第20
    條第1 項、第2 項關於「初犯」之處理方式相同，檢察官應
    先聲請法院裁定令被告入勒戒處所觀察、勒戒，並視有無繼
    續施用毒品傾向，決定應予釋放、為不起訴之處分，或應聲
    請法院裁定令入勒戒處所強制戒治；若係5 年內「再犯」同
    條例第10條施用毒品罪者，依同條例第23條第2 項規定，檢
    察官則應依法追訴。觀諸該條例第20條第3 項之修正理由：
    「觀察、勒戒或強制戒治5 年後再犯者，顯見前所實施之觀
    察、勒戒或強制戒治已足以遮斷其施用毒品之癮，為期自新
    及協助其戒除毒癮，對此5 年後再犯者，爰明定仍適用初犯
    之規定，先經觀察、勒戒、強制戒治之程序。」及同條例第
    23條第2 項之修正理由：「為配合簡化施用毒品犯之刑事處
    遇程序，並鑑於經觀察、勒戒或強制戒治執行完畢釋放後5
    年內再犯者，其再犯率甚高，原據以實施之觀察、勒戒及強
    制戒治既已無法收其實效，自應施以刑事處遇。」，顯然如
    施用毒品者係前經觀察、勒戒或強制戒治等治療程序執行完
    畢5 年後，始再施用毒品之「初犯」，因前所執行之觀察、
    勒戒或強制戒治已足收戒除毒癮之效，自應重新執行觀察、
    勒戒或強制戒治等治療程序，並於治療程序執行完畢後，由
    檢察官為不起訴處分，毋庸對之追訴處罰；反之，在「再犯
    」之情形，因其先前所為治療程序顯未能收戒斷毒癮之效，
    且考量施用毒品者之再犯率偏高，乃簡化其刑事處遇程序，
    而逕予追訴處罰，不再施以治療程序。參酌上開立法理由，
    修正毒品危害防制條例就施用毒品者，祇於「初犯」及「5
    年後再犯」二種情形，有其追訴條件之限制，即須於初犯經
    觀察、勒戒或強制戒治釋放後，5 年內均無施用毒品之行為
    ，始能認其前所實施之觀察、勒戒或強制戒治已足遮斷毒癮
    ，而得於5 年後再犯時，再予適用初犯之規定，重行觀察、
    勒戒等程序。倘5 年內已經再犯，被依法追訴處罰，縱其第
    3 次（或第3 次以上）施用毒品之時間在初犯釋放5 年以後
    ，即與「5 年後再犯」之情形有別，且因已於「5 年內再犯
    」，顯見其再犯率甚高，原實施觀察、勒戒或強制戒治，已
    無法收其實效，而無5 年戒斷期之存在，自無再經觀察、勒
    戒及強制戒治之必要，應由檢察官逕行起訴，始符新法修正
    之本旨。是被告前因施用毒品案件，經本院裁定令入戒治處
    所施以強制戒治，嗣經本院裁定停止戒治，所餘戒治期間付
    保護管束，後因違反保護管束情節重大，經本院88年度毒聲
    字第2966號裁定撤銷停止戒治，再令入戒治處所施以強制戒
    治，於88年10月6 日戒治期滿執行完畢，並由臺灣板橋地方
    法院檢察署檢察官以88年度戒毒偵字第87號為不起訴處分確
    定後，5 年內即再因施用毒品案件，經本院以89年度毒聲字
    第1986號裁定令入戒治處所施以強制戒治，後經本院以90年
    度毒聲字第399 號裁定停止戒治，所餘戒治期間付保護管束
    ，於90年2 月13日停止戒治出所，交付保護管束至90年3 月
    14日期滿未經撤銷停止戒治而視為執行完畢，刑案部分亦經
    本院以89年度訴字第704 號判決判處有期徒刑8 月確定等情
    ，復有臺灣高等法院被告前案紀錄表1 份附卷可考，被告於
    上開強制戒治執行完畢後，既曾於5 年內再犯毒品危害防制
    條例第10條之罪，並經判刑確定，本次被告所犯毒品危害防
    制條例第10條之罪，自非屬毒品危害防制條例第20條第3 項
    所定「再犯」之情形，而應依法追訴。本件事證明確，應依
    法論科。
二、核被告甲○○所為，係犯毒品危害防制條例第10條第1 項之
    施用第一級毒品罪。其施用第一級毒品海洛因前後持有第一
    級毒品海洛因之低度行為，應為施用之高度行為所吸收，不
    另論罪。又被告有犯罪事實欄所載之犯罪科刑執行情形，此
    有臺灣高等法院被告前案紀錄表1 份在卷可憑，其受有期徒
    刑之執行完畢後，5 年以內故意再犯本件有期徒刑以上之罪
    ，為累犯，應依刑法第47條第1 項之規定加重其刑。爰審酌
    被告前已因施用毒品案件經送強制戒治，並經法院多次判刑
    在案，有臺灣高等法院被告前案紀錄表1 份在卷可參，仍不
    能戒除毒癮，再次漠視法令禁制而犯本罪，顯見其戒除毒癮
    之意志薄弱，惟念其犯後坦承犯行，態度尚佳，且施用毒品
    所生危害，實以自戕身心健康為主，對於他人生命、身體、
    財產等法益，尚無明顯而重大之實害等一切情狀，量處如主
    文所示之刑，以示懲儆。又扣案之海洛因（驗餘淨重0.0555
    公克），屬查獲之第一級毒品，不問屬於犯人與否，應依毒
    品危害防制條例第18條第1 項前段併予宣告沒收銷燬之；而
    扣案包裝上開海洛因之外包裝袋1 個，係被告所有，供本件
    施用第一級毒品犯罪所用之物，業經被告供承在卷，爰依刑
    法第38條第1 項第2 款規定併予宣告沒收之。
據上論斷，應依刑事訴訟法第273 條之1 第1 項、第299 條第1
項前段，毒品危害防制條例第10條第1 項、第18條第1 項前段，
刑法第11條、第47條第1 項、第38條第1 項第2 款，判決如主文
。
本案經檢察官黃彥琿到庭執行職務。
中    華    民    國    99    年    3     月    31    日
                      刑事第十九庭  法  官    曾淑娟
上列正本證明與原本無異。
如不服本判決，應於判決送達後10日內敘明上訴理由，向本院提
出上訴狀 (應附繕本) ，上訴於臺灣高等法院。其未敘述上訴理
由者，應於上訴期間屆滿後20日內向本院補提理由書「切勿逕送
上級法院」。
                                    書記官    陳金鳳
中    華    民    國    99    年    3     月    31    日
附錄本案論罪科刑法條全文：
毒品危害防制條例第10條
施用第一級毒品者，處6 月以上 5 年以下有期徒刑。
施用第二級毒品者，處3 年以下有期徒刑。

司法院資訊處製作；財團法人民間司法改革基金會備份。
